臺灣高等法院刑事裁定
110年度毒抗字第270號
 抗  告  人
 即  被  告   楊健龍  民國00年0月0日生


上列抗告人因違反毒品危害防制條例案件，不服臺灣桃園地方法
院109年度毒聲字第396號，中華民國110年1月26日裁定（聲請案
號：臺灣桃園地方檢察署109年度毒偵字第4206號），提起抗告
，本院裁定如下：
    主  文
抗告駁回。
    理  由
一、原裁定意旨略以：抗告人即被告（下稱被告）甲○○基於施用
    第二級毒品甲基安非他命之犯意，於民國109年4月12日下午
    6時許，在其位於桃園市○○區○○路0000巷00號之住處內，先
    以燒烤置於玻璃球內之第二級毒品甲基安非他命以吸食所產
    生煙霧方式，施用第二級毒品甲基安非他命一次後，另基於
    施用第一級毒品海洛因之犯意，再於同時、地（聲請書誤載
    為109年4月16日上午10時30分許為警採尿起回溯26小時內之
    某時）以捲煙方式吸食海洛因1次等事實，業據被告坦承不
    諱，且被告尿液經送驗結果，確呈嗎啡（即海洛因)陽性反
    應，且甲基安非他命檢驗濃度亦達462ng/mL，有臺灣桃園地
    方檢察署鑑定許可書、桃園市政府警察局蘆竹分局被採尿人
    尿液暨毒品真實姓名與編號對照表、尿液初步鑑驗報告單及
    台灣檢驗科技股份有限公司濫用藥物實驗室109年4月29日濫
    用藥物檢驗報告可憑。被告之自白足堪採信，是被告確有施
    用第二級毒品甲基安非他命及第一級毒品海洛因之犯行明確
    。從而，檢察官聲請裁定被告送勒戒處所執行觀察、勒戒，
    核無不合，應予准許等語。
二、抗告意旨略以：被告之妻於110年2月12日意外死亡，尚有一
    幼子需照顧，請准予被告接受戒癮治療等語。
三、按犯毒品危害防制條例第10條之罪者，檢察官應聲請法院裁
    定，或少年法院（地方法院少年法庭）應先裁定，令被告或
    少年入勒戒處所觀察、勒戒，其期間不得逾2月，毒品危害
    防制條例第20條第1項定有明文。又毒品危害防制條例第20
    條第3項之規定業經修正，並經總統於109年1月15日公布，
    同年7月15日（被告行為後)施行，修正後毒品危害防制條例
    第20條第3項規定：「依前項規定為觀察、勒戒或強制戒治
    執行完畢釋放後，3年後再犯第10條之罪者，適用前2項之規
    定。」亦即如觀察、勒戒或強制戒治執行完畢釋放後，3年
    後始再有施用第一級、第二級毒品之行為者，仍適用初犯之
    規定，先經觀察、勒戒、強制戒治之程序，且依同條例第35
    條之1第2款規定，法院就審判中之案件應依上揭修正後規定
    處理，是不論於修正前後犯第10條之罪者，均應依新法規定
    處理。本次修法對於施用毒品者施以觀察勒戒、強制戒治，
    或依法追訴（或裁定交付審理）之適用範圍，係確立初犯為
    具「病患性犯人」之特質應先經一完整之醫療處置，3年內
    再犯者應依法追訴（或裁定交付審理），3年後再犯則裁定
    觀察勒戒，殆無疑義。但對於3犯以上距最近1次觀察勒戒或
    強制戒治執行完畢釋放後，逾3年者，究應適用同條例第20
    條第3項或第23條第2項處理，本次修法未明確規定，惟基於
    罪刑法定之明確性原則、法文之文義解釋，參諸觀察勒戒等
    治療處置，乃結合醫師、觀護人、社工心理諮商等不同領域
    之專業人員參與之保安處分措施，目的除在戒除施用毒品者
    身癮、心癮之措施外，並企圖重新塑造生活紀律，改變其病
    態行為，與刑罰之執行並不相同，無法以刑罰補充或替代上
    開醫療處置之特性。從而，3犯以上如距最近1次觀察、勒戒
    或強制戒治執行完畢釋放後，已逾3年者，其間縱經判刑、
    執行，究與觀察勒戒或強制戒治已經完整之治療療程不同，
    無法補充或替代上開之醫療處置，均應再予觀察勒戒之機會
    ，方為適法（最高法院109年度台上字第3240號判決意旨參
    照）。又犯毒品危害防制條例第10條之罪者，檢察官應聲請
    法院裁定，令被告入勒戒處所觀察、勒戒，其期間不得逾2
    月；犯第10條之罪者，於犯罪未發覺前，自動向衛生福利部
    指定之醫療機構請求治療，醫療機構免將請求治療者送法院
    或檢察機關；依前項規定治療中經查獲之被告，應由檢察官
    為不起訴之處分，但以一次為限；本法第20條第1項及第23
    條第2項之程序，於檢察官先依刑事訴訟法第253條之1第1項
    、第253條之2之規定，為附命完成戒癮治療之緩起訴處分時
    ，不適用之；前項緩起訴處分，經撤銷者，檢察官應依法追
    訴；第1項所適用之戒癮治療之種類、其實施對象、內容、
    方式與執行之醫療機構及其他應遵行事項之辦法及完成戒癮
    治療之認定標準，由行政院定之，毒品危害防制條例第20條
    第1項、第21條、第24條分別定有明文。是毒品危害防制條
    例第20條第1項關於觀察、勒戒之規定，係屬強制規定，除
    於毒品危害防制條例第21條第1項所稱犯同條例第10條之罪
    者，於犯罪未發覺前，自動向衛生福利部指定之醫療機構請
    求治療，醫療機構免將請求治療者送法院或檢察機關之情形
    ；或檢察官審酌個案情形，依同法第24條第1項為附完成戒
    癮治療之緩起訴處分，可排除適用觀察、勒戒之程序外，凡
    經檢察官聲請且符合法定要件者，法院即應據以裁定，尚無
    自由斟酌以其他方式替代或得以其他原因免予執行之權。再
    檢察官選擇向法院聲請裁定令被告入勒戒處所接受觀察、勒
    戒，或對行為人為附命完成戒癮治療之緩起訴處分，均屬立
    法者給予檢察官之職權，尚非得認係施用毒品者所享有之權
    利，或有依其意願選擇之餘地，縱被告提出該項聲請，亦僅
    在促請檢察官注意得否予以適用，檢察官並不受被告聲請之
    拘束。　　　　
四、經查：
  ㈠被告於上述時地施用第二級毒品甲基安非他命及第一級毒品
    海洛因之事實，業據被告於警詢及偵訊中坦承不諱（見毒偵
    字第4206號影卷第5、59頁），又經警於109年4月16日上午1
    0時30分許採集被告之尿液檢體，送請台灣檢驗科技股份有
    限公司以EIA酵素免疫分析法為初步檢驗，再以GC/MS氣相層
    析質譜儀法為確認檢驗，檢驗結果確呈嗎啡(即海洛因)陽性
    反應，且其甲基安非他命檢驗濃度亦達462ng/mL，有臺灣桃
    園地方檢察署鑑定許可書、桃園市政府警察局蘆竹分局被採
    尿人尿液暨毒品真實姓名與編號對照表、尿液初步鑑驗報告
    單及台灣檢驗科技股份有限公司濫用藥物實驗室109年4月29
    日濫用藥物檢驗報告(檢體編號：R000-000號)附卷可稽(見
    毒偵字第4206號影卷第29至35頁)。按甲基安非他命經施用
    進入人體後，經人體代謝作用，約70%於24小時內自尿中排
    出，約90%於96小時內自尿中排出，最長可能不會超過4日，
    此經行政院衛生署藥物食品檢驗局81年2月8日81藥檢壹字第
    001156號函示明確。被告於109年4月16日經警採尿送驗所鑑
    得之甲基安非他命濃度既已達462ng/mL，則依前開函示所示
    施用甲基安非他命後之人體代謝狀況可知，被告於前揭採尿
    送驗時間回溯4日內(即109年4月12日)之甲基安非他命濃度
    ，當已逾前揭實驗室依衛生福利部所公告之500ng/mL此確認
    檢驗閾值無疑，依此復徵諸前開藥物檢驗報告，可證被告確
    有施用第二級毒品甲基安非他命1次及施用第一級毒品海洛
    因1次之犯行明確。
  ㈡又被告前曾因施用毒品案件，經送強制戒治後，於92年4月3
    日停止執行出所，有本院被告前案紀錄表在卷可參。被告本
    案所為（109年4月12日）距其最近1次因犯施用毒品罪經強
    制戒治停止執行日（即92年4月3日）既已逾3年，依據前揭
    說明，即應再令觀察、勒戒。又檢察官曾於109年8月11日通
    知被告到庭，給予陳述意見之機會，並參酌被告當庭表示希
    望可以戒癮治療之意見後，仍認被告因施用毒品犯行明確，
    向法院聲請觀察、勒戒，自屬檢察官職權之適法行使。再檢
    察官選擇向法院聲請裁定令被告入勒戒處所接受觀察、勒戒
    ，或對行為人為附命完成戒癮治療之緩起訴處分，均屬立法
    者給予檢察官之職權，並非法院所得過度介入審酌，亦非得
    認係施用毒品者所享有之權利，或有依其意願選擇之餘地，
    縱被告提出該項聲請，亦僅在促請檢察官注意得否予以適用
    ，檢察官並不受被告聲請之拘束。至被告所稱妻子去世且有
    年幼子女須撫養等家庭因素，尚非審酌應否為觀察勒戒之考
    量事由，無從執此認原裁定有所違誤。本件檢察官聲請觀察
    、勒戒，係符合法定要件，其裁量之判斷既無重大明顯瑕疵
    ，亦無濫用或不當情形，自應尊重檢察官職權之行使，不得
    任意指為違法。　　
五、綜上所述，原審依毒品危害防制條例第20條第1項、第3項及
    觀察勒戒處分執行條例第3條第1項規定，裁定被告應送勒戒
    處所觀察、勒戒，經核並無違誤。抗告意旨猶執前詞指摘原
    裁定不當，請求撤銷原裁定，為無理由，應予駁回。　　 
據上論斷，應依刑事訴訟法第412條，裁定如主文。
中　　華　　民　　國　　110 　年　　3 　　月　　16　　日
                  刑事第一庭    審判長法　官  李釱任  
                                      法　官  呂煜仁
                                      法　官  林庚棟   
以上正本證明與原本無異。
不得再抗告。
                                      書記官  陳漢朝
中　　華　　民　　國　　110 　年　　3 　　月　　17  　日